【裁判字號】    99,上訴,161
【裁判日期】    990402
【裁判案由】    重傷害
【裁判全文】
臺灣高等法院高雄分院刑事判決         99年度上訴字第161號
上  訴  人
即  被  告  乙○○
指定辯護人  本院公設辯護人  于欣潔
上列上訴人因重傷害案件，不服臺灣高雄地方法院98年度訴字第
1478號中華民國98年12月16日第一審判決（起訴案號：臺灣高雄
地方法院檢察署98年度偵字第20635 號），提起上訴，本院判決
如下：
    主  文
上訴駁回。
    事  實
一、乙○○於民國（下同）98年3 月24日13時20分許，在高雄縣
    鳳山市○○街177 巷10號租屋處，與鄰居甲○○因屋外物品
    擺設、水費、電費等問題發生口角衝突，乙○○主觀上雖無
    預見，但客觀上能預見眼睛為人體臉部重要且脆弱、容易受
    傷之部位，如遭到重力猛擊，極可能因重擊之力道傷及眼睛
    部位，致生視覺機能完全喪失或嚴重減損之重傷害結果，竟
    仍基於傷害之故意，手持某不明物體出手擊中甲○○臉部右
    側，致甲○○受有右眼外傷眼球破裂合併眼球前房出血，玻
    璃體出血及外傷性視神經病變等傷害，經急診接受緊急右眼
    縫合手術並持續治療，目前右眼失明，眼球萎縮，已達右眼
    視能毀敗之重傷害結果。
二、案經甲○○訴由高雄縣政府警察局鳳山分局報告臺灣高雄地
    方法院檢察署檢察官偵查起訴。
    理  由
一、證據能力部分：
(一)、按被告以外之人於偵查中向檢察官所為陳述，除顯有不可信
    之情況者外，得為證據，刑事訴訟法第159 條之1 第2 項定
    有明文。經查，證人即告訴人甲○○於偵查中所為之陳述業
    經具結，以擔保陳述之可信性，又查無何顯不可信之情況，
    核之上開說明，自應認有證據能力。
(二)、按被告以外之人於審判外之言詞或書面陳述，除法律有規定
    者外，不得作為證據，刑事訴訟法第159 條第1 項定有明文
    ；被告以外之人於審判外之陳述，雖不符同法第159 條之1
    至159 條之4 之規定，而經當事人於審判程序同意作為證據
    ，法院審酌該言詞陳述或書面陳述作成時之情況，認為適當
    者，亦得為證據，刑事訴訟法第159 條之5 第1 項有明文。
    查本判決以下所引其餘傳聞證據，均經檢察官及被告、辯護
    人，知有第159 條第1 項不得為證據之情形，而均同意作為
    證據（見本院卷第25頁、第26頁準備程序筆錄），本院審酌
    上開證據作成時並無不合法定程序之情形，認為適當，依上
    開說明，應均有證據能力。
二、訊據上訴人即被告乙○○固不否認有與告訴人甲○○起口角
    衝突之情事，惟矢口否認有前揭傷害致重傷之犯行，辯稱：
    我只有與告訴人口角，但並沒有出手歐打告訴人，是告訴人
    拿棍子打過來，我出於防衛之意思擋開，我連動手都沒有云
    云。惟查：
(一)、上開被告毆打致告訴人眼睛嚴重受傷之事實，業據證人即告
    訴人甲○○於偵查及原審審理中具結證稱：98年3 月24日下
    午1 點多，在文東街177 巷10號，我與被告發生衝突，他以
    左手朝我右臉打過來，他拿1 支白白、短短的東西，拿在手
    裡打過來，打到我的右眼，被告打到我，我馬上痛得蹲下來
    ……後來警察叫救護車送我去醫院等語明確（偵查卷第8 頁
    、原審卷第20-22 頁），核與證人葉清雄、黃天福於原審審
    理中證述：當日被告與告訴人因衣架、水電費等事吵架等語
    相符（原審卷第23、24-25 頁），且被告於警詢中亦不否認
    有揮拳毆打到告訴人的臉一情（警卷第2 頁），此外，並有
    長庚紀念醫院高雄分院診斷證明書、財團法人義大醫院診斷
    證明書各1 紙在卷為憑（警卷第6 頁、本院卷第4-1 、4-2
    頁），且由上述告訴人之診斷證明書所載受有右眼外傷眼球
    破裂合併眼球前房出血，玻璃體出血及外傷性視神經病變等
    傷害以觀，核與告訴人指證遭被告毆打所可能遭受之傷害相
    符，是上開告訴人右眼所受之嚴重傷害，應係被告毆打行為
    所致，堪可認定。另證人葉清雄、黃天福均證稱：當日告訴
    人、被告發生口角後，渠2 人即離開，並不知悉後面發生何
    事等語（見原審卷第23、24-25 頁），證人葉清雄、黃天福
    既未見被告與告訴人肢體衝突之經過，渠2 人之證詞亦無足
    為有利被告之認定。
(二)、告訴人遭被告持不明物品揮拳擊中右眼，造成右眼外傷眼球
    破裂合併眼球前房出血，玻璃體出血及外傷性視神經病變等
    傷害，經急診接受緊急右眼縫合手術並持續治療，目前右眼
    失明，經診斷右眼球破裂、術後眼球萎縮，依目前之醫療技
    術水準無治癒之可能等情，有上開長庚紀念醫院高雄分院診
    斷證明書、財團法人義大醫院診斷證明書各1 紙在卷，及長
    庚紀念醫院高雄分院98年10月27日函文1 份在卷可證（原審
    卷第5 頁）。是告訴人所受傷害顯已毀敗一目之視能，而為
    重傷甚明。
(三)、按重傷罪之成立，必須行為人原具有使人受重傷之故意始為
    相當，若其僅以普通傷害之意思而毆打被害人，雖發生重傷
    之結果，亦係刑法第277 條第2 項後段普通傷害罪之加重結
    果犯，祇應成立傷害人致重傷罪，不能以刑法第278 條第1
    項之重傷罪論科（最高法院59年台上字第1746號判例參照）
    。又重傷害之成立，以有毀敗或嚴重減損他人身體機能之故
    意，著手於傷害之實行而發生毀敗或嚴重減損他人身體機能
    之結果為要件，故個案中有關重傷害犯意之有無，應斟酌事
    發經過之相關事證，包括被害人受傷部位、所用兇器、行為
    當時之具體情況等一切情狀以為判斷。另按刑法第277 條第
    2 項後段之傷害致重傷罪，係對於犯普通傷害罪致發生重傷
    結果所規定之加重結果犯，依同法第17條規定，以行為人能
    預見其重傷結果之發生為要件（最高法院93年度台上字第87
    1 號判決參照）。被告與告訴人係鄰居，並無深仇大恨，僅
    因衣架（竹竿）之擺設及水電費問題，而起口角，加以被告
    僅出拳毆打告訴人一下之行兇過程，實難認被告於行為初始
    即具有使告訴人受重傷害之直接或間接故意存在，堪認被告
    毆打告訴人，係基於普通傷害之故意，而非重傷害之犯意。
    然被告起初雖無重傷害告訴人之犯意，被告既有持不明物品
    除手揮向告訴人臉部之舉動，徵諸一般人之常識，在客觀上
    人體臉部有眼睛等脆弱部位，如對之持物品出手猛力重擊，
    極可能因此傷害眼球，易致生視覺機能完全喪失或嚴重減損
    之危害，即客觀上應能預見其重傷結果之發生。被告為思慮
    成熟之成年人，對此結果，在客觀上顯有預見之可能性，主
    觀上卻疏未加以注意防範，是被告行為應係以普通傷害身體
    之故意，因未注意致生重傷害之加重結果，被告自應負傷害
    致重傷之加重結果刑責。辯護人辯稱：被告對造成告訴人右
    眼失明，為客觀上無法預見，被告應僅成立普通傷害罪云云
    ，不足採取。
(四)、綜上，本件事證明確，被告所辯不足採信，其有傷害告訴人
    致重傷之犯行堪以認定。
三、核被告所為係犯刑法第277 條第2 項後段之傷害致重傷罪。
    公訴人認被告係犯同法第278 條第1 項重傷罪，尚有未合，
    惟因基本社會事實同一，爰依法變更起訴法條予以審理。
四、原審以被告犯傷害致重傷，罪證明確，變更檢察官起訴法條
    （刑法第278 條第1 項），適用刑法第277 條第2 項後段規
    定，審酌被告與告訴人因細故起衝突，被告即持不明物體出
    手擊中告訴人之右臉，造成告訴人今後右眼失明，影響告訴
    人日後之家庭、職業、生活非小，造成之實害非輕，未賠償
    告訴人，及犯罪後之態度等一切情狀，量處有期徒刑3 年3
    月，原審認事用法核無違誤，量刑亦稱妥適，被告上訴意旨
    仍執陳詞否認犯罪，而指摘原判決不當，為無理由，應予駁
    回。
據上論斷，應依刑事訴訟法第368 條，判決如主文。
本案經檢察官陳宗吟到庭執行職務。
中    華    民    國    99    年    4    月    2      日
            刑事第六庭    審判長法  官   王憲義
                                法  官   簡志瑩
                                法  官   邱永貴
以上正本證明與原本無異。
如不服本判決應於收受本判決後10日內向本院提出上訴書狀，其
未敘述上訴理由者，並得於提起上訴後10日內向本院補提理由書
狀（均須按他造當事人之人數附繕本）「切勿逕送上級法院」。
中    華    民    國    99    年    4    月    2      日
                                書記官   鄭翠芬
附錄本判決論罪科刑法條：
中華民國刑法第277 條（普通傷害罪）
傷害人之身體或健康者，處3 年以下有期徒刑、拘役或1 千元以
下罰金。
犯前項之罪因而致人於死者，處無期徒刑或7 年以上有期徒刑；
致重傷者，處3 年以上10年以下有期徒刑。

司法院資訊處製作；財團法人民間司法改革基金會備份。
